【裁判字號】    98,訴,858
【裁判日期】    980615
【裁判案由】    違反毒品危害防制條例
【裁判全文】
臺灣彰化地方法院刑事判決               98年度訴字第858號
公  訴  人  臺灣彰化地方法院檢察署檢察官
被      告  甲○○
上列被告因違反毒品危害防制條例案件，經檢察官提起公訴（98
年度毒偵字第875號），本院依簡式審判程序判決如下：
    主  文
甲○○施用第一級毒品，累犯，處有期徒刑柒月。
    犯 罪 事 實
一、甲○○前曾於民國95年間，因施用毒品案件，經本院以95年
    度訴字第1872號判決判處有期徒刑1 年確定，入監執行後，
    復經本院減刑，甫於96年11月22日縮短刑期執行完畢。另其
    曾於90年間因施用毒品案件，經依本院90年度毒聲字第2878
    號裁定送觀察、勒戒後，認有繼續施用毒品之傾向，再由本
    院以90年度毒聲字第3824號裁定令入戒治處所施以強制戒治
    ，嗣後因成效評定合格，認無繼續戒治之必要，經本院以91
    年度毒聲字第1965號裁定停止戒治，所餘戒治期間付保護管
    束，至91年10月5 日保護管束期滿未經撤銷，而視為戒治執
    行完畢。其於前揭強制戒治執行完畢釋放後5 年內之95年間
    ，再因施用毒品案件，經本院以95年度訴字第1872號判刑確
    定後，仍不知悔改，復基於施用第一級毒品海洛因之犯意，
    於98年1 月22日某時，在其位於彰化縣北斗鎮○○路95號住
    處，以將海洛因摻入香煙內燒烤吸煙之方式，施用第一級毒
    品海洛因1 次。嗣經警於98年1 月23日上午6 時45分許，持
    本院核發之搜索票，至其上址住處搜索，雖未查扣任何施用
    海洛因之工具及毒品，惟經警持臺灣彰化地方法院檢察署檢
    察官核發之鑑定許可書，對被告採尿液送驗後，呈嗎啡陽性
    反應，而查知上情。
二、案經彰化縣警察局田中分局報告臺灣彰化地方法院檢察署檢
    察官偵查起訴。
    理  由
一、被告甲○○於本院準備程序中，就上揭犯罪事實均為有罪之
    陳述，且所犯係死刑、無期徒刑、最輕本刑為3 年以上有期
    徒刑以外之罪，經本院合議庭依刑事訴訟法第273 條之1 第
    1 項之規定，裁定由受命法官1 人獨任進行簡式審判程序，
    先予敘明。
二、按毒品危害防制條例於92年7 月9 日修正公布，自93年1 月
    9 日施行，其中第20條、第23條將施用毒品之刑事處遇程序
    ，區分為「初犯」及「5 年內再犯」、「5 年後再犯」。依
    其立法理由之說明：「初犯」，經觀察勒戒或強制戒治後，
    應為不起訴處分或不付審理之裁定；經觀察勒戒或強制戒治
    執行完畢釋放後，「5 年內再犯」者，因其再犯率甚高，原
    實施之觀察勒戒及強制戒治既已無法收其實效，爰依法追訴
    或裁定交付審理。至於經觀察勒戒或強制戒治執行完畢釋放
    後，「5 年後再犯」者，前所實施之觀察勒戒或強制戒治已
    足以遮斷其施用毒品之毒癮，為期自新及協助其斷除毒癮，
    仍適用「初犯」規定，先經觀察勒戒或強制戒治之程序。從
    而依修正後之規定，僅限於「初犯」及「5 年後再犯」二種
    情形，始應先經觀察勒戒或強制戒治程序。倘被告於5 年內
    已再犯，經依法追訴處罰，縱其第3 次（或第3 次以上）再
    度施用毒品之時間，在初犯經觀察勒戒或強制戒治執行完畢
    釋放5 年以後，已不合於「5 年後再犯」之規定，且因已於
    「5 年內再犯」，顯見其再犯率甚高，原實施觀察、勒戒或
    強制戒治，已無法收其實效，即應依該條例第10條處罰（最
    高法院95年度第7 次刑事庭會議決議第2 點參照）。查本件
    被告曾於90年間因施用毒品案件，經依本院90年度毒聲字第
    2878號裁定送觀察、勒戒後，認有繼續施用毒品之傾向，再
    由本院以90年度毒聲字第3824號裁定令入戒治處所施以強制
    戒治，嗣後因成效評定合格，認無繼續戒治之必要，經本院
    以91年度毒聲字第1965號裁定停止戒治，所餘戒治期間付保
    護管束，並於91年10月5 日保護管束期滿未經撤銷，而視為
    戒治執行完畢。其於前揭強制戒治執行完畢釋放後5 年內之
    95年間，再因施用毒品案件，經本院以95年度訴字第1872號
    判刑確定等情，有臺灣高等法院被告前案紀錄表、臺灣彰化
    地方法院檢察署刑案資料查註紀錄表各1 份存卷可參，而被
    告本案上開施用第一級毒品海洛因之犯行，雖係在前次強制
    戒治執行完畢5 年後所犯，惟被告於上開強制戒治執行完畢
    5 年內，曾再犯施用毒品之罪經法院宣示判決並確定，已詳
    述如前，顯見其並非於強制戒治執行完畢後5 年內均無任何
    施用毒品之犯行，且其既已於強制戒治執行完畢5 年內再犯
    施用毒品之罪，已符合毒品危害防制條第23條第2 項所定之
    追訴要件，揆諸前開毒品危害防制條例條文及說明，被告所
    為本件施用第一級毒品之犯行，即無「初犯」規定之適用，
    自毋須再重新施予觀察、勒戒或強制戒制之處遇程序，而應
    直接訴追處罰。
三、上開犯罪事實，業據被告於本院審理時坦承不諱，且其於98
    年1 月23日為警採集之尿液，經送檢驗結果，呈嗎啡陽性反
    應，此有應受尿液採驗人尿液檢體採集送驗紀錄表及詮昕科
    技股份有限公司98年2 月16日報告編號00000000號濫用藥物
    尿液檢驗報告各1 紙附卷可稽（見98年度毒偵字第875 號偵
    查卷第11頁、第12頁），足認被告之自白應與事實相符，堪
    以採信。本件事證明確，被告犯行洵堪認定，應依法論科。
四、核被告所為，係犯毒品危害防制條例第10條第1 項之施用第
    一級毒品罪。被告持有第一級毒品進而施用，其持有第一級
    毒品之低度行為，應為其施用第一級毒品之高度行為吸收，
    不另論罪。被告前曾於95年間，因施用毒品案件，經本院以
    95年度訴字第1872號判決判處有期徒刑1 年確定，入監執行
    後，復經本院減刑，甫於96年11月22日縮短刑期執行完畢等
    情，有臺灣高等法院被告前案紀錄表在卷可按，其受有期徒
    刑之執行完畢後，5 年以內故意再犯本件有期徒刑以上之罪
    ，為累犯，應依刑法第47條第1 項之規定加重其刑。爰審酌
    被告曾因施用毒品經送觀察、勒戒及強制戒治，仍未知警惕
    ，再犯本案之罪，足見其雖經觀察、勒戒、強制戒治等治療
    程序，仍未徹底戒除惡習遠離毒害，顯未能善體國家設置觀
    察、勒戒及戒治機構機構，協助毒品施用者戒除毒害之良法
    美意，惟念及施用毒品本質上係戕害自身健康之行為，尚未
    嚴重破壞社會秩序或侵害他人權益，暨其犯罪之動機、目的
    、所生危害及犯罪後坦承犯行，犯後態度良好等一切情狀，
    量處如主文所示之刑，以示懲儆。
據上論斷，應依刑事訴訟法第273條之1第1項、第299條第1項前
段，毒品危害防制條例第10條第1項，刑法第11條前段、第47條
第1項，判決如主文。
本案經檢察官王元郁到庭執行職務。
中    華    民    國    98    年    6     月    15    日
                  刑事第八庭  法  官  簡婉倫
以上正本證明與原本無異。
如不服本判決應於收受送達後10日內向本院提出上訴書狀，並應
敘述具體理由；其未敘述上訴理由者，應於上訴期間屆滿後20日
內向本院補提理由書 (均須按他造當事人之人數附繕本)「切勿
逕送上級法院」。
中    華    民    國    98    年    6     月    15    日
                              書記官  林盛輝
附錄本案論罪科刑法條全文：
毒品危害防制條例第10條
施用第一級毒品者，處 6 月以上 5 年以下有期徒刑。
施用第二級毒品者，處 3 年以下有期徒刑。


司法院資訊處製作；財團法人民間司法改革基金會備份。
